臺灣高等法院臺中分院刑事判決　　　　95年度上訴字第2908號
上　訴　人　臺灣臺中地方法院檢察署檢察官
被　　　告　乙○○
　　　　　　　　　　（現於臺灣台中女子監獄執行中）
上列上訴人因毒品危害防制條例案件，不服臺灣臺中地方法院95
年度訴字第2010號中華民國95年10月23日第一審判決（起訴案號
：臺灣臺中地方法院檢察署95年度毒偵字第2766號），提起上訴
，並移送併案（併辦案號：臺灣臺中地方法院檢察署95年度毒偵
字第5331、5366號），提起上訴本院判決如下：
    主    文
原判決撤銷。
乙○○連續施用第一級毒品，處有期徒刑拾壹月。
    犯罪事實
一、乙○○前因施用毒品案件，經法院裁定施予強制戒治一年，
    於民國91年1月12日戒治期滿執行完畢釋放出所。詎乙○○
    仍不知悔改，於上開強制戒治執行完畢釋放後五年內，復基
    於施用第一級毒品之概括犯意，自95年4月16日（即起訴書
    所稱95年4月19日18時50分回溯72小時內某時）起至同年6
    月30日止，以將海洛因置於針筒內注射之方式，在臺中市○
    ○○街36號居所內，連續施用第一級毒品海洛因多次，約二
    至三天施用一次。嗣於95年4月19日下午6時50分許，經警至
    上址居所拘提乙○○之未婚夫林怡凱時，在乙○○身上起出
    林怡凱所有並託其藏放之塑膠鬆緊帶一條及夾鏈空袋一只（
    均未扣存於本案），並徵得乙○○同意後採其尿液送驗，結
    果呈嗎啡陽性反應，始悉上情。又於95年9月14日8時，乙○
    ○在台中市○區○○路27─11號昇財麗禧三溫暖涉嫌竊盜，
    為警查獲並扣得海洛因一包、注射針筒二支，採尿送鑑呈嗎
    啡陽性反應；再於95年9月14日17時50分為台中市警察局第
    二分局在台中市○區○○路二段228號查獲，採尿送鑑定呈
    嗎啡陽性反應。
二、案經臺中縣警察局霧峰分局、台中市警察局第二分局移送臺
    灣臺中地方法院檢察署檢察官偵查起訴及移送併辦審理。
    理 　 由
一、被告乙○○於原審法院準備程序中，就被訴之犯罪事實為有
    罪之陳述，且所犯係死刑、無期徒刑、最輕本刑為三年以上
    有期徒刑以外之罪，經原審法院合議庭依刑事訴訟法第273
    條之1第1項之規定，裁定由法官一人獨任進行簡式審判程序
    ，合先敘明。
二、上開犯罪事實，業據被告乙○○於本院審理時坦承不諱，且
    被告於前揭時、地為警查獲後，經警採其尿液送驗結果，確
    呈嗎啡陽性反應（施用海洛因者會在其體內代謝為嗎啡成分
    殘留，並經由尿液排出），有中山醫學大學附設醫院檢驗科
    藥物檢測中心檢驗報告二紙、詮昕科技股份有限公司濫用藥
    物及尿液檢驗報告一紙。另有於95年9月14日查獲之注射針
    筒二支、海洛因一包扣案可憑。足徵被告前揭自白應屬實情
    。而被告前因施用毒品案件，經法院裁定施予強制戒治一年
    ，於91年1月12日戒治期滿執行完畢釋放出所等情，有臺灣
    高等法院被告前案紀錄表、刑案資料查註紀錄表各一份附卷
    可按。本案事證已臻明確，被告犯行洵堪認定。
三、查被告乙○○前因施用毒品案件，經強制戒治執行完畢並釋
    放後，復於五年內再度施用第一級毒品海洛因，核其所為，
    係犯毒品危害防制條例第10條第1項之施用第一級毒品罪。
    被告為供自己施用之目的而持有上開毒品，其於施用前後持
    有海洛因之低度行為，應為施用之高度行為所吸收，不另論
    罪。查被告行為後，94年1月7日修正公布之刑法，自95年7
    月1日施行，修正後之刑法刪除第56條關於連續犯之規定。
    本件被告所犯上開施用海洛因等罪，時間密接，構成要件同
    一，顯係基於概括犯意為之，具有連續犯之關係，依修正前
    即行為時之規定，應以一罪論。依修正後之刑法既已刪除連
    續犯之規定，則所犯上述各罪應依數罪併罰之規定分論併罰
    。比較新舊法之規定，修正後之規定並非較有利於被告，依
    刑法第2條第1項前項之規定，應適用行為時之法律，即適用
    修正前刑法第56條連續犯之規定。被告自95年4月20日至同
    年6月30日之施用海洛因犯行，與起訴部分有連續犯之裁判
    上一罪之關係，亦為起訴效力所及，本院應依法審究。原審
    法院就此部分犯行，未及審究，嫌有瑕疵。
四、檢察官上訴意旨略以：被告於95年9月14日17時59分採尿時
    起回溯96小時內之某時，施用第一級毒品海洛因一次，因與
    起訴原審判決之施用海洛因犯行，在法律上之評價屬於包括
    一罪之集合犯，係屬實質上一罪，依審判不可分原則，為該
    案效力所及，原審未及斟酌，難認判決允當云云。惟刑法第
    56條連續犯規定，係於95年7月1日刪除。被告於95年7月1日
    以後之施用海洛因犯行，自與連續犯規定刪除前之施用海洛
    因犯行，無裁判上一罪之關係，法院不得審究，檢察官之上
    訴為無理由。但原審判決既有上開瑕疵，自應由本院將原審
    判決撤銷改判。爰審酌被告曾因施用毒品案件接受強制戒治
    ，竟未能從中記取教訓，深切體認毒品危害己身健康之鉅，
    反而再次趁隙施用海洛因，足見被告自制能力尚有未足，而
    有接受相當期間監禁教化之必要，以促其及早矯正吸毒惡習
    ；尤其被告於前揭犯罪時，甫因施用第一、二級毒品案件經
    原審法院以94年度訴字第1780號判決分別判處有期徒刑八月
    及五月，應執行有期徒刑一年，於95年2月8日確定，此觀卷
    附被告前案紀錄表至明，被告無視於此，猶於等候入監服刑
    期間執意吸毒，益見其品行不端，法敵對意識亦非輕微；惟
    念及施用毒品固戕害個人健康至鉅，然就他人權益之侵害仍
    屬有限，及其犯罪目的、手段、於本院審理時坦承犯行之態
    度、具有高中肄業學歷之智識程度等一切情狀，量處如主文
    所示之刑，以示懲儆。另員警於本案中自被告身上起出之塑
    膠鬆緊帶一條及夾鏈空袋一只，乃被告之未婚夫林怡凱所有
    ，此據林怡凱及被告分別於警詢及原審法院審理時陳述甚詳
    ，不宜宣告沒收。另95年9月14日查獲之海洛因一包、注射
    針筒二支，雖分別為毒品及被告施用毒品所用，但因與本案
    判處罪刑之犯行無關，不宜於本案諭知沒收。
五、台灣台中地方法院檢察署檢察官95年度毒偵字第5331號移送
    併辦意旨略以：被告於95年9月14日17時59分為警採尿時回
    溯96小時內之某時，施用第一級毒品海洛因一次之犯行，因
    與起訴原審判決判處罪刑之施用海洛因犯行，在法律上之評
    價屬於包括一罪之集合犯，係屬實質上一罪，依法移送併辦
    云云。同署檢察官於95年度毒偵字第5366號移送併辦意旨略
    以：被告基於概括犯意，自95年5月間某日起至宣年9月14日
    凌晨0時止，以注射針筒注射之方式，連續施用第一級毒品
    海洛因多次之犯行，因與起訴原審判決判處罪刑之施用海洛
    因犯行，在法律上之評價屬於包括一罪之集合犯，係屬實質
    上一罪，依法移送併辦云云。查刑法第56條係於95年7月1日
    刪除施行，因此於95年7月1日以後之施用毒品犯行與同年6
    月30日前之施用毒品之犯行，無從論以連續犯。而集合犯則
    應係於連續犯規定刪除以後才有用適用。因此本案移送併辦
    部分關於被告於95年7月1日以後之施用毒品犯行，即無裁判
    上一罪或實質上一罪之關係，本院無從併予審究，應予退回
    。
據上論斷，應依刑事訴訟法第369條第1項前段、第364條、第299
條第1項前段，毒品危害防制條例第10條第1項，刑法第2條第1項
、修正前刑法第56條，判決如主文。
本案經檢察官甲○○到庭執行職務。
中　　華　　民　　國　　96　　年　　2　　月　　14　　日
            刑事第九庭    審判長法　官　陳　筱　珮
                                法　官  康  應  龍
                                法　官  趙  春  碧
上列正本證明與原本無異。
如不服本判決應於收受送達後十日內向本院提出上訴書狀，其未
述上訴之理由者並得於提起上訴後十日內向本院補提理由書 (
均須按他造當事人之人數附繕本)。
                                書記官  胡  美  娟
中　　華　　民　　國　　96　　年　　2 　　月　　15　　日
